臺灣臺中地方法院刑事判決　　　　　　　100年度侵訴字第8號
公　訴　人　臺灣臺中地方法院檢察署檢察官
被　　　告　0000-0000.
指定辯護人　本院公設辯護人　賴忠杰
上列被告因妨害性自主罪案件，經檢察官提起公訴（99年度偵字
第20234 號），本院判決如下：
    主  文
0000-0000-A 成年人故意對少年犯乘機性交罪，處有期徒刑伍年
。
    犯罪事實
一、0000-0000-A （下稱Ｂ男，民國57年1 月生）與代號0000-0
    000 （83年10月生，年籍資料詳卷，下稱Ａ女）係父女關係
    ，雙方係具有家庭暴力防治法第3 條第3 款「直系血親」之
    家庭成員關係。Ａ女自民國96年2 月間起，與其姐姐00000-
    0000（下簡稱Ｃ女，年籍資料詳卷，就Ｂ男被訴對Ｃ女妨害
    性自主案件，由本院另案審理中）自寄養家庭搬回與Ｂ男同
    住於臺中市烏日區（改制前為臺中縣烏日鄉）湖日村住處（
    詳細地址詳卷）。詎Ｂ男明知Ａ女係未滿18歲之少女，竟於
    96年2 、3 月間某日晚上9 時30分後某時許，乘其己身有酒
    意然尚未達無法辨識其行為違法或欠缺依其辨識而行為之能
    力之情況，進入Ａ女與其姐姐Ｃ女同住房間內，乘Ａ女熟睡
    而不知抗拒之機會，將Ａ女穿著之褲子連同內褲脫下後，以
    其性器官進入Ａ女之性器官內抽動之方式，對Ａ女乘機性交
    得逞1 次。嗣Ａ女發覺身體有異甦醒後，將Ｂ男推開，Ｂ男
    即離開Ａ女之身體，待Ａ女至浴室盥洗畢後，Ｂ男始懇求Ａ
    女之原諒，並欲不得將此事告知他人。嗣因Ａ女之姐Ｃ女亦
    同遭Ｂ男性侵害向警方報案時，Ａ女亦向司法警察陳稱上情
    進而查獲。
二、案經臺中市政府（改制前為臺中縣）警察局烏日分局報告臺
    灣臺中地方法院檢察署檢察官偵查起訴。
    理  由
壹、程序部分：
一、按性侵害犯罪防治法第12條第2 項之規定，司法機關所製作
    必須公示之文書，不得揭露被害人之姓名、出生年月日、住
    居所及其他足資識別被害人身分之資訊。證人Ａ女為本案被
    害人，其姓名、出生年月日、住居所，依上開規定，於判決
    書內不得揭露；而被告Ｂ男為證人Ａ女之父親、證人Ｃ女則
    為證人Ａ女之姐姐，其等之姓名、出生年月日、住居所，係
    屬其他足資識別被害人Ａ女身分之資訊，依上開規定，於判
    決書內亦不得揭露，故本案判決書關於被害人Ａ女、被告及
    證人Ｃ女均僅記載其代號（真實姓名年籍均詳卷），附此說
    明。
二、證據能力部分：
  (一)按被告以外之人（包括證人、鑑定人、告訴人、被害人及共
    同被告等）於審判外之言詞或書面陳述，除法律有規定外，
    不得作為證據；被告以外之人於檢察事務官、司法警察官或
    司法警察調查中所為之陳述，與審判中不符時，其先前之陳
    述具有較可信之特別情況，且為證明犯罪事實存否所必要，
    得為證據，刑事訴訟法第159 條第1 項、第159 條之2 分別
    定有明文。是被告以外之人於審判外之言詞或書面，即屬傳
    聞證據，因有悖法院直接審理及言詞審理之精神，妨礙當事
    人之反對詰問權，影響程式正義之實現，除法律別有規定外
    ，原則上不具證據能力。又刑事訴訟法第159 條之2 規定所
    謂「調查中所為之陳述與審判中不符」之要件，應就前後階
    段之陳述進行整體判斷，以決定其間是否具有實質性差異；
    所謂「較可信之特別情況」之情，亦應就前後陳述時之各種
    外部情況進行比較，以資決定何者外部情況具有可信性，若
    陳述係在特別可信之情況所為，則虛偽陳述之危險性即不高
    ，雖係審判外陳述，或未經被告反對詰問，仍得承認其有證
    據能力；又所謂外部情況認定之情形，例如，(1)時間之間隔
    ；陳述人先前陳述是在記憶新的情況下直接作成，一般與事
    實較相近，事後可能因陳述人對被告有所顧忌或同情，因而
    在被告面前較不願陳述不利被告之事實；(2)有意識的迴避；
    由於先前陳述時被告未在場，是陳述人直接面對詢問警員所
    為陳述較為坦然；事後可能因陳述人對被告有所顧忌或同情
    ，因而在被告面前較不願陳述不利被告之事實；(3)受外力干
    擾：陳述人單獨面對檢察事務官或司法警察（官）所為之陳
    述，程度上較少會受到強暴、脅迫、詐欺、利誘或收買等外
    力之影響，其陳述較趨於真實，若被告在庭或有其他成員參
    與旁聽時，陳述人可能會本能的作出迴避對被告不利之證述
    ，或因不想生事乃虛構事實而為陳述；(4)事後串謀：目擊證
    人對警察描述所目賭情形，因較無時間或動機去編造事實，
    客觀上亦較難認與被告間有勾串情事，其陳述具有較可信性
    ，但事後因特殊關係，雙方可能因串謀而統一口徑，或事後
    情況變化，兩者從原先敵對關係變成現在友好關係等情，其
    陳述即易偏離事實而較不可信；(5)警詢或檢察事務官調查時
    ，有無辯護人、代理人或親友在場：如有上開親誼之人在場
    ，自可期待證人為自由從容之陳述，其證言之可信度自較高
    ；(6)警詢或檢察事務官所作之調查筆錄記載是否完整：如上
    開筆錄對於犯罪構成要件、犯罪態樣、加重減輕事由或起訴
    合法要件等事實或情況，均詳實記載完整，自可推定證人陳
    述與事實較為相近，而可信為真實。法院除審酌上列因素綜
    合判斷外，亦應細究陳述人問答態度、表情與舉動之變化，
    此一要件係屬訴訟法事實之證明，以自由證明為已足。是若
    被告以外之人於審判外之陳述，係在特別可信之情況下所為
    ，則虛偽陳述之危險性即不高，雖係審判外陳述，或未經被
    告反對詰問，仍得承認具有證據能力。另按刑事訴訟法第15
    9 條之3 規定：被告以外之人所在不明而無法傳喚或傳喚不
    到者，其於檢察事務官、司法警察官或司法警察調查中所為
    之陳述，經證明具有可信之特別情況，且為證明犯罪事實之
    存否所必要者，得為證據。本案被告之指定辯護人對於證人
    Ａ女之警詢筆錄有所爭執，而參照證人Ａ女於警詢中及本院
    審理時之證述，雖前後就時間點之陳述有部分不符之情形，
    然本院審酌其於警詢中之證述距案發日較近，當時記憶自較
    深刻，可立即反應所知，不致因時隔日久而遺忘案情；且較
    無來自被告或其他成員同庭在場之壓力而出於虛偽不實之指
    證，或事後串謀而故為迴護被告之機會，且警詢筆錄就犯罪
    之構成要件及態樣記載均屬完整，再參酌於本院審理時，證
    人Ａ女亦未曾表示於警詢時有何遭強暴、脅迫、利誘等不法
    取供情形，應足認證人Ａ女於警詢中所為之陳述，客觀上具
    有較可信之特別情況，且亦為證明犯罪事實存否所必要，依
    上揭規定，其等於警詢中之證言自有證據能力。
  (二)性侵害犯罪防治法第10條第1 項「醫院、診所對於被害人，
    不得無故拒絕診療及開立驗傷診斷書」、第3 項「第一項驗
    傷診斷書之格式，由中央衛生主管機關會商有關機關定之」
    之規定，依同法第11條第 1項相關規定，係為防治性侵害犯
    罪及保護被害人權益，對於被害人驗傷及取證所為之特別規
    定，其依此項規定所製作之驗傷診斷書，應屬刑事訴訟法第
    159條第1項「法律有規定」之傳聞證據之例外（最高法院95
    年度臺上字第5026號判決意旨參照）。查，卷附中山醫學大
    學附設醫院受理疑似性侵害驗傷診斷書（見99年度偵字第20
    234 號卷第29頁密封袋），為依性侵害犯罪防治法第10條第
    1 項之規定開立之驗傷診斷書，依前開判決要旨，應屬刑事
    訴訟法第159 條第1 項「法律有規定」之傳聞證據之例外，
    而有證據能力。
  (三)按除顯有不可信之情形外，公務員職務上製作之紀錄文書、
    證明文書，有證據能力，刑事訴訟法第159 條之4 第1 款定
    有明文。本案卷附嘉義市○○國民小學等關於證人Ａ女之學
    生學籍紀錄表、學生輔導資料紀錄表等件（見99年度偵字第
    20234 號卷第29頁密封袋），均係公務員職務上所製作之紀
    錄文書，且依紀錄表之記載，並無不能自由陳述或其他非法
    、不當取證等顯不可信之情形，被告及指定辯護人對上開證
    據之證據能力，亦未有聲明異議，衡諸上開規定，上開文書
    自得為證據，而具有證據能力。
  (四)按測謊鑑定，係依一般人若下意識刻意隱瞞事實真相時，會
    產生微妙之心理變化，例如：憂慮、緊張、恐懼、不安等現
    象，而因身體內部之心理變化，身體外部之生理狀況亦隨之
    變化，如呼吸急促、血液循環加速、心跳加快、聲音降低、
    大量流汗等異常現象，惟表現在外之生理變化，往往不易由
    肉眼觀察，乃由測謊員對受測者提問與待證事實相關之問題
    ，藉由科學儀器（測謊機）記錄受測者對各個質問所產生細
    微之生理變化，加以分析受測者是否下意識刻意隱瞞事實真
    相，並判定其供述是否真實。而測謊既係利用科學技術與儀
    器所得結果加以判定，相較於個人主觀之判斷，本身仍具有
    一定之客觀性，以科學角度思考仍有一定之價值，其效果並
    不在受測者所為陳述之內容，而係判斷此等陳述是否真實。
    測謊結果所欲證明者，係判斷被告或證人陳述之正確性，依
    受測對象為被告或證人之不同，可區分為被告有利於己或不
    利於己之陳述，與證人有利於被告或不利於被告之陳述，均
    可藉鑑定結果分析判斷受測人供述是否有不實反應。縱使施
    測前已曾為有利或不利於己或他人之供述，不表示事實審法
    院對其供述即全然可信無可置疑，藉由測謊鑑定仍得提供審
    判法院作為判斷陳述真實性之參考，故非僅於受測人就為有
    利於己之供述部分始有鑑測必要，受測人所主張的立場或施
    測者之問題係以正面或反面詢問，均不影響測謊得藉陳述之
    真偽判別認定犯罪事實存否之功能。又測謊之鑑定，倘鑑定
    人具備專業之知識技能，復事先獲得受測者之同意，所測試
    之問題及其方法又具專業可靠性時，而形式上符合測謊基本
    要件者，包括：(1)經受測人同意配合，以減輕受測者不必要
    之壓力。(2)測謊員須經良好之專業訓練與相當之經驗。(3)測
    謊儀器品質良好且運作正常。(4)受測人身心及意識狀態正常
    。(5)測謊環境良好，無不當之外力干擾等要件，即賦予證據
    能力，非謂機關之鑑定報告書當然有證據能力；具上述形式
    之證據能力者，始予以實質之價值判斷，必符合待證事實需
    求者，始有證明力；刑事訴訟法就證據之證明力，採自由心
    證主義，由法院本於確信自由判斷，惟法院之自由判斷，亦
    非漫無限制，仍不得違背經驗法則及論理法則；測謊檢查之
    受測者可能因人格特性或對於測謊質問之問題無法真正瞭解
    ，致出現不應有之情緒波動反應，此時若過於相信測謊結果
    ，反而有害於正當之事實認定；惟一般而言，受測者否認犯
    罪之供述呈現不實之情緒波動反應，不得採為有罪判決之唯
    一證據，若受測者否認犯罪之供述並無不實之情緒波動反應
    ，又無其他積極證據證明其被訴之犯罪事實，自得採為有利
    於受測者之認定；復按刑事訴訟法第206 條第1 項規定：「
    鑑定之經過及其結果，應命鑑定人以言詞或書面報告」，又
    法院或檢察官囑託相當之機關鑑定，準用第206 條第1 項之
    規定，同法第208 條亦有明文規定；是鑑定報告書之內容應
    包括鑑定經過及其結果，法院囑託鑑定機關為測謊檢查時，
    受囑託之鑑定機關不應僅將鑑定結果函覆，並應將鑑定經過
    一併載明於測謊之鑑定報告書中，若鑑定報告書僅簡略記載
    檢查結果而未載明檢查經過，既與法定記載要件不符，法院
    自應命受囑託機關補正，必要時並得通知實施鑑定之人以言
    詞報告或說明，否則，此種欠缺法定要件之鑑定報告不具備
    證據資格，自無證據能力可言（最高法院92年臺上字第3822
    號、96年臺上3577號判決意旨參照）。經查：
    1.測謊係以受測者生理反應為研判基礎，故測謊之要件為生
      理正常者，若受測者受測當時之身心狀態不符測謊及研判
      條件時，測謊人員需按測謊作業規定免除測試或不能研判
      之結論。本件經被告同意後，乃囑託內政部警政署刑事警
      察局對被告施以測謊，而被告於受測前均經施測人員對其
      說明測試目的，並告之可保持緘默、可拒絕測謊，有內政
      部警政署刑事警察局測謊儀器測試具結書1 紙可稽，足以
      減輕被告不必要之精神壓力。
    2.本件施測人歐陽泰儒先生，現任內政部警政署刑事警察局
      鑑識科測謊組巡官，並曾赴美接受測謊訓練並取得結業證
      書，為美國測謊協會會員，此有內政部警政署刑事警察局
      100 年9 月13日刑鑑字第1000120710號鑑定書函附之鑑定
      人員資料可稽，足見施測人具有相當之專業知識及測謊經
      驗。而本件內政部警政署刑事警察局所使用之測謊儀器，
      儀器運作正常，且測謊環境良好，亦無不當外力干擾，足
      認上開施測機器具有相當之正確性，且施測環境亦屬良好
      ，無不當之外力干擾。
    3.被告並未主張其於受測時有身心狀態不正常，而不適合受
      測之情形，顯見被告於受測當時身心狀況，並無不適合受
      測之情事。
    4.本件為求測謊之正確性，測謊需有應遵循之程序，其中為
      避免受測人情緒緊張或不安，以致影響測驗之準確性，於
      測謊前需先為「測前會談」，並告知受測者得拒絕測謊，
      並隨時有中止測試之權利。繼而實施「測試問題」程序，
      解說測謊儀器及其他應注意事項，讓受測者瞭解、熟悉整
      個測試過程。並於「實際測試」前，先評估受測者身心狀
      況，認為受測者並無精神、情緒或生理等異常因素及對測
      謊問題無法瞭解之情形，認為其身心狀態符合測謊及研判
      條件。其後進行「實際測試」時，經Polygraph 儀器先以
      熟悉測試法，檢測受冊人之圖譜生理反應情形正常，並讓
      其熟悉測試流程後，再以區域比對法測試，經採數據分析
      法比對。
    5.綜上，本件就被告之測謊鑑定，均已符合前揭測謊基本程
      式要件，是被告之測謊鑑定報告，自具有證據能力，至於
      其證明力詳如後述。
  (五)按被告以外之人於審判外之言詞或書面陳述，除法律有規定
    者外，不得作為證據，刑事訴訟法第159 條第1 項固有明文
    。惟被告以外之人於審判外之陳述，雖不符刑事訴訟法第15
    9 條之1 至第159 條之4 之規定，而經當事人於審判程序同
    意作為證據，法院審酌該言詞陳述作成時之情況，認為適當
    ，亦得為證據，當事人、代理人或辯護人於法院調查證據時
    ，知有第159 條第1 項不得為證據之情形，而未於言詞辯論
    終結前聲明異議者，視為有前項之同意，同法第159 條之5
    亦有明文。查本判決下列所引用之其他被告以外之人之言詞
    或書面陳述，公訴人、被告及其指定辯護人於法院審理時均
    未爭執，且迄至言詞辯論終結前亦未聲明異議，本院審酌該
    等言詞陳述及書面陳述作成時之情況，並無違法不當或瑕疵
    不宜作為證據之情事，依刑事訴訟法第159 條之5 之規定，
    自得作為證據，合先敘明。
貳、實體部分：
一、訊據被告固坦承伊與證人Ａ女係父女關係，且自96年2 月間
    起，證人Ａ女及Ｃ女即自寄養家庭返回與伊同住，伊每日工
    作返家後均會飲酒，且曾於酒後進入證人Ａ女之房間，並跟
    證人Ａ女道歉等情，惟矢口否認涉有前揭犯行，辯稱：伊從
    未將證人Ａ女之褲子及內褲脫下，伊雖每日工作返家就喝酒
    睡覺，但飲酒後也不可能做這種事；因證人Ａ女之前曾有偷
    別人東西遭伊毆打，證人Ａ女可能對伊怨恨，伊很疼證人Ａ
    女，證人Ａ女也知道，伊於96年底曾因工作摔斷手腳，不可
    能乘證人Ａ女睡著時對證人Ａ女性侵云云。指定辯護人則為
    被告辯稱：證人Ａ女就何時遭被告以陰莖插入陰道之被害時
    間，指訴有前後不一之瑕疵；且據證人Ａ女於鈞院審理時證
    稱其係於小學6 年級才搬去與被告同住，更可見被告於警詢
    時指訴於小學5 年級時遭被告性侵等語，顯非屬實；又證人
    Ａ女於鈞院審理時證稱其係於96年9 月始開始就讀小學6 年
    級，故可推算證人Ａ女係於97年間就讀國中1 年級，而證人
    Ａ女復證稱其係於國中1 年級時遭被告以陰莖插入陰道性侵
    ，從而依證人Ａ女此部分所述，應可認證人Ａ女指訴被告以
    性器官插入其陰道性侵之時間點應係在97年間，惟被告確有
    於96年摔斷手腳之事實，亦經證人Ａ女證述肯認，依此情形
    觀之，被告似無於證人Ａ女就讀國中1 年級時，有對證人Ａ
    女性侵之能力。從而證人Ａ女指證其於國中1 年級時，遭被
    告以陰莖插入其陰道方式乘機性侵乙情，自有可疑。經查：
  (一)按認定犯罪事實所憑之證據，並不以直接證據為限，即綜合
    各種間接證據，本於推理作用，為認定犯罪事實之基礎，如
    無違背一般經驗法則，尚非法所不許；被害人之陳述是否與
    事實相符，固仍應調查其他證據以資審認，然證明其指訴與
    事實相符之證據，並不以直接證據為限，若間接證據，已足
    供佐證其指訴為真實，亦非不得以之相互印證，併採為判決
    之基礎（最高法院44年臺上字第702 號判例、93年度臺上字
    第4632號判決意旨參照）。而乘機性交之案發地點率多僅有
    加害人及被害人在場，獲取證明犯行之直接證據，本即甚為
    困難；親人間之乘機性交案件，因雙方本即熟識，案發地點
    又常為加害人、被害人之住處，舉證上更為困難；基於此種
    犯罪直接證據極難取得之特性，法院於審理時，對於間接證
    據之調查及取捨，自當更為謹慎，以免冤抑或誤縱。
  (二)按告訴人、證人之陳述有部分前後不符，或相互間有所歧異
    時，究竟何者為可採，法院仍得本其自由心證予以斟酌，非
    謂一有不符或矛盾，即應認其全部均為不可採信；尤其關於
    行為動機、手段及結果等之細節方面，告訴人之指陳，難免
    故予誇大，證人之證言，有時亦有予渲染之可能；然其基本
    事實之陳述，若果與真實性無礙時，則仍非不得予以採信（
    最高法院74年臺上字第1599號判例意旨參照）；又人之記憶
    本因觀察力、注意力及記憶力不同，而有不完整及遺忘之缺
    陷，並隨時間經過而漸趨模糊，尤對案發經過之細節更容易
    模糊淡忘，亦可能因回答訊問時描述用語不同、省略片段情
    節、紀錄詳簡有異，而導致陳述相互不一，倘其主要陳述一
    致，應仍得採為裁判之基礎。
  (三)經查：本院就證人Ａ女自警詢至本院審理時之證述整理如下
    ：
    (1)證人Ａ女於警詢時證稱：其因為姐姐被家暴，所以陪姐姐
      來報案（見99年度偵字第20214 號卷第32頁），其因姐姐
      提起遭被告性侵，其才告訴警方也曾被性侵，當時約在國
      小5 年級，正確時間已經不記得，當晚其約9 點半去睡覺
      ，且已睡著房門沒上鎖，其感覺有人在觸摸其身體，當時
      被告只穿四角褲，從褲襠把陰莖拉出來，用陰莖插入其陰
      道內，其就醒過來，其當時全身已經被脫光，其只說「幹
      什麼」，就趕快把被告推開，並趕快跑到廁所去沖洗，最
      後被告也很後悔跟其道歉，這是被告第1 次對其性侵害，
      後來也沒有再發生（見99年度偵字第20214 號卷第33頁）
      等語。
    (2)於99年10月6 日偵訊時證稱：其父親曾經在其小學6 年級
      時對其性侵害，其會在警詢時說係在小學5 年級時遭到性
      侵害，係因姐姐說的，但其後來想想應該是在小學6 年級
      ，當時係在其房間內睡覺時發生的，其都係在晚上9 點半
      睡覺，且門未上鎖（見99年度偵字第20234 號卷第9 頁）
      ，因那個鎖已經遭被告弄壞了，被告當時係趁其睡覺時，
      進來房間摸其身體，並將陰莖插入其陰道內，當其有感覺
      時，就詢問被告要幹嘛，並將被告推開跑去廁所，等到其
      從廁所出來後，被告就叫其不要將這件事告訴別人，當時
      其自己的褲子有被脫掉，被告則全身沒有穿衣服，其事後
      曾將這件事告訴姐姐（見99年度偵字第20234 號卷第10頁
      ）等語。
    (3)於本院100 年10月26日審理時具結後證稱：被告平日有飲
      酒，飲酒後會請其去按摩，且按摩過程中，被告會觸碰其
      胸部與下面，其曾表達不要，被告就會停手；其記得被告
      曾經在96年間摔斷腿於中山醫院治療，其在國小6 年級時
      ，曾經遭父親性侵，當時是被告喝醉酒，本來其跟父親都
      去睡覺了，後來被告就跑到其房間觸摸其身體及器官，第
      一次被告僅有用手，並未用性器官插進去陰部，後來有天
      晚上也是喝醉酒，被告就把生殖器插進去，其有感覺並醒
      過來，跑去廁所沖洗陰部，待其出來後，被告就向其表示
      因其與母親長相相近，才會不小心，並表示道歉；其念國
      小時，被告僅係用手，是念國中時，被告才用生殖器插入
      其陰部（詳見本院當日審判筆錄）等語。
    蓋綜觀證人Ａ女自警詢至本院審理時所為之證述，證人Ａ女
    就其於熟睡之際遭被告以生殖器插入陰道之時間，於警詢時
    係稱小學5 年級；後於偵訊時則改證稱係小學6 年級；另於
    本院審理時則改證稱係國中1 年級等語；且於本院審理時復
    證稱：其小學6 年級時，係遭被告以手指侵入陰道內，係於
    國中時，才遭被告以生殖器插入陰道內等語。惟查：本案證
    人Ａ女於事發當時雖已係十餘歲之少女，然參諸證人Ａ女之
    學習情形、教師評語、學習能力表現及重要輔導紀錄等觀之
    ，證人Ａ女之事理辨識能力較之於同齡者低乙情，有證人Ａ
    女之嘉義市○○國民小學（學校名稱詳卷）學生輔導資料紀
    錄表、學生學籍資料表等各1 份（見99年度偵字第2023 4號
    卷第29頁證物袋）在卷可稽，且觀諸證人Ａ女於本院100 年
    10 月26 日審理時，經檢察官提示其於偵訊時之陳述，證人
    Ａ女仍堅稱遭被告以性器官插入陰道時應係國中，且經檢察
    官不斷確認是否係將時間搞混時，證人Ａ女仍堅稱被告用手
    侵入其陰道，係在國小5 、6 年級，使用生殖器插入是在國
    中，這是其事後努力回想的等語（詳見本院當日審判筆錄）
    。蓋倘證人Ａ女確係欲入罪被告，當知始終為一致之陳述，
    其證詞為法院採信之可能顯較高，然證人Ａ女於本院審理時
    ，經檢察官提示證人Ａ女之前證述，並反覆確認究竟被告係
    於何時以生殖器插入其陰部時，證人Ａ女均堅稱係國中，足
    認證人Ａ女並未刻意欲使被告入罪，而故為與其作證當時印
    象相左之證詞，從某一層面而言，亦可認證人Ａ女於本院審
    理作證時，具備相當之誠信度；然另參酌證人Ａ女於本院同
    日審理時另證稱：被告以手指插入其陰道之時間應係在國小
    5 、6 年級時，且係其搬回與父親同住後很久了；惟經檢察
    官再詰問係於何時搬回與被告同住時，證人Ａ女又證稱係於
    國小6 年級時搬回與被告同住，蓋依證人Ａ女所陳，倘證人
    Ａ女係於國小6 年級搬回與被告同住，焉有可能係於國小5
    年級遭被告以手指侵入陰部，足認證人Ａ女對於時間之記憶
    能力確實不佳；另經審判長當庭訊問證人Ａ女係於何時念6
    年級，證人Ａ女回憶約2 分鐘後證稱96年9 月開始，然證人
    Ａ女實際上係於95年9 月起即就讀小學六年級乙情，亦有前
    揭證人Ａ女之嘉義市○○國民小學（學校名稱詳卷）學生輔
    導資料紀錄表、學生學籍資料表等各1 份（見99年度偵字第
    2023 4號卷第29頁證物袋）在卷可稽，更可徵證人Ａ女就其
    有關小學5 、6 年級甚而國中1 年級之時間點記憶業已模糊
    乙情，實可認定。另審諸證人之記憶常因外在環境而受影響
    ，每因外在環境差異，而異其記憶程度，其於不同庭期所陳
    內容，易受情境因素影響，致陳述之完整性有所歧異；再參
    酌證人Ａ女所受侵害為來自性方面之欺凌，加害人復係其父
    親，其身心應受強大傷害，受侵害後引發創傷反應，諸如對
    安全之顧慮、再度受害之恐懼、情緒低潮、焦慮、因恐同儕
    得知而產生之靦腆情緒，以及對性產生之反感等，均對證人
    Ａ女身心造成影響，實難期待證人Ａ女能有完整、清晰且前
    後一致之證言。是以，證人Ａ女前後所為證述縱有部分細節
    不一，亦與常情無違，尚不得以此質疑其證言之可信性。況
    證人Ａ女於本院100 年10月26日審理時證稱於驚醒後，被告
    曾向其表明歉意乙情，亦據被告於本院審理時坦承：伊確實
    曾因酒醉後跑錯房間睡覺，等到伊醒過來時，發現證人Ａ女
    在旁看著伊，伊就跟證人Ａ女道歉等語（詳見本院100 年10
    月26 日 審判筆錄）相符，更可認證人Ａ女前揭指證非屬空
    穴來風，此外，另有證人即證人Ａ女之胞姐Ｃ女於99年10月
    27日偵訊時另證稱：其和證人Ａ女的房間可以上鎖，但因曾
    遭被告踢壞，故仍然可以開門，其妹妹（即證人Ａ女）念小
    學6 年級時，曾經跟其說過遭被告性侵，但其當時以為證人
    Ａ女在說謊，後來因其自己也遭被告性侵，才相信證人Ａ女
    的話，但其未目睹證人Ａ女遭被告性侵過程（見99年度偵字
    第2023 4號卷第17頁）等情，及證人Ａ女於99年7 月18日至
    中山醫學大學附設醫院驗傷時，其陰部無新傷痕，但有陳舊
    性裂傷，有中山醫學大學附設醫院受理疑似性侵害事件驗傷
    診斷書1 紙（見99年度偵字第20234 號卷第29頁證物袋）在
    卷可稽；另被告於本院審理時同意接受測謊鑑定，於測前會
    談否認用生殖器插入證人Ａ女之下體，並否認除洗澡、換尿
    布外，用手觸摸證人Ａ女之下體，惟經測謊儀器先以熟悉測
    試法檢測生理圖譜及反應情形正常並讓被告熟悉測試流程後
    ，再以區域比對法測試，經採數據分析法比對分析，被告對
    「（你有沒有用生殖器插入小女兒【即指證人Ａ女】的下體
    ？）沒有）」、「（本案，你有沒有用生殖器插入小女兒【
    即指證人Ａ女】的下體？）沒有）」、「（【除洗澡、換尿
    布外】你有沒有用手觸摸小女兒【即指證人Ａ女】的下體？
    ）沒有」3 問題，均呈不實反應，此有內政部警政署刑事警
    察局10 0年9 月13日刑鑑字第10 00120710 號鑑定書1 份存
    卷可參（見本院卷）等情，本院認證人Ａ女指證曾於熟睡之
    際遭被告以性器官插入陰道乘機性交等語，應可採信。且本
    院參酌證人Ａ女係於96年2 月即小學6 年級始返回被告住處
    同住；而證人Ｃ女復證稱：證人Ａ女係於小學6 年級告知遭
    被告性侵乙事等情，本院認證人Ａ女於偵訊時所述係於96年
    2 、3 月間小學6 年級時，遭被告乘熟睡之際以性器官插入
    陰道性交乙情，與事實最為相符。
  (四)至(1)被告及指定辯護人均辯稱：被告曾於96年底因手腳摔斷
    ，實際上不可能對證人Ａ女為性侵云云，然本院認定被告對
    證人Ａ女乘機性交之時間點應係於國小6 年級即96年2 、3
    月，尚非於國中1 年級，從而，縱被告確曾於96年底至97年
    間，手腳因工作斷掉受傷，亦無礙於本案犯行之實行；(2)被
    告另辯稱：伊係因酒醉後跑錯房間，睡在證人Ａ女身旁，才
    會向證人Ａ女道歉云云，然被告此部分所陳，顯與證人Ａ女
    所述相左，且被告為證人Ａ女之父親，倘被告並非有何非法
    舉止，證人Ａ女焉會僅因被告跑錯房間，即在被告身旁看著
    被告，被告更無需僅因此酒後誤跑房間，需慎重向證人Ａ女
    道歉，從而，本院認被告此部分所陳，與實情較為相違；(3)
    至證人Ａ女雖於本院100 年10月26日審理時不斷證稱其另有
    遭被告以手指侵入陰道1 次等語（詳見本院當日審判筆錄）
    ，然證人Ａ女於警、偵訊時均未曾提及該次行為，從而，證
    人Ａ女此部分證述，尚非本案檢察官起訴之範圍，本院自難
    予以調查審理，併此敘明。
  (五)綜上所述，證人Ａ女之指證與其他客觀證據相符，堪信屬實
    。被告前揭所辯，應係屬事後卸責之詞，不足採信。本案事
    證明確，被告犯行已堪認定，應予依法論科。
二、論罪科刑部分：
  (一)查本案證人Ａ女係83年10月生，被告犯本案乘機性交行為時
    ，證人Ａ女年齡僅12歲未滿18歲，係兒童及少年福利法第2
    條所規定之少年；又被告為57年1 月生，行為時係成年人，
    均有其等年籍資料在卷可參。又證人Ａ女與被告係父女關係
    ，被告於案發時對於證人Ａ女為未滿18歲之少年，當知之甚
    明。
  (二)按刑法第225 條第1 項對於男女利用其精神、身體障礙、心
    智缺陷或其他相類之情形，不能或不知抗拒為性交之趁機性
    交罪，其所謂相類之情形，係指被害人雖非精神、身體障礙
    、心智缺陷，但受性交時，因昏暈、酣眠、泥醉等相類似之
    情形，致無同意性交之理解，或無抗拒性交之能力者而言；
    至被害人之所以有此情狀，縱因自己之行為所致，仍不能解
    免乘機對其性交者之刑責。本案被告顯係利用證人Ａ女熟睡
    而不知抗拒對其性交得逞，依上開說明，被告所為自應論以
    兒童及少年福利法第70條第1 項前段、刑法第225 條第1 項
    之成年人故意對少年乘機性交罪，起訴書雖未敘及兒童及少
    年福利法第70條第1 項規定，惟此部分業經公訴檢察官以補
    充理由書予以補充，合先敘明。
  (三)按家庭暴力者，指家庭成員間實施身體或精神上不法侵害之
    行為；又家庭暴力罪者，指家庭成員間故意實施家庭暴力行
    為而成立其他法律所規定之犯罪；家庭暴力防治法第2 條第
    1 、2 款分別定有明文。查被告與證人Ａ女為父女直系血親
    關係，係具有家庭暴力防治法第3 條第3 款「直系血親」之
    家庭成員關係，被告對證人Ａ女之乘機性交行為，已屬家庭
    成員間實施身體上不法侵害之行為，即為家庭暴力防治法第
    2 條第1 款之家庭暴力，自該當家庭暴力防治法所稱之家庭
    暴力罪，惟因家庭暴力防治法對於家庭暴力罪並無科處刑罰
    之規定，是仍僅依兒童及少年福利法第70條第1 項前段、刑
    法第225 條第1 項之成年人故意對少年乘機性交罪之規定予
    以論罪科刑即可。
  (四)被告為成年人，而證人Ａ女於行為當時係未滿18歲之少女，
    業如前述，被告對證人Ａ女實施乘機性交罪，應依兒童及少
    年福利法第70條第1項前段，加重其刑。
  (五)爰審酌被告為證人Ａ女之父親，竟不知妥為照顧證人Ａ女，
    竟為圖滿足個人獸慾，明知證人Ａ女為未滿18歲之少女，仍
    故意利用其熟睡而不知抗拒之機會，乘機對證人Ａ女為上開
    性交犯行，惡性非輕，而且嚴重斲喪證人Ａ女對人之信賴關
    係，更可能影響證人Ａ女與其他異性之正常交往，其心理上
    之傷害甚鉅，被告犯後復未見有何悔意，復參酌其學歷、品
    性、智識程度、犯罪之手段等一切情狀，量處如主文所示之
    刑。又按犯罪在中華民國96年4 月24日以前者，除本條例另
    有規定外，依下列規定減刑：一死刑減為無期徒刑。二無期
    徒刑減為有期徒刑20年。三有期徒刑、拘役或罰金，減其刑
    期或金額2 分之1 ；又下列各罪，經宣告死刑、無期徒刑或
    逾有期徒刑1 年6 月之刑者，不予減刑：十五、…刑法第22
    5 條第1 項…，中華民國96年罪犯減刑條例第2 條第1 項、
    第3 條第1 項第15款定有明文。查本案被告犯罪時間雖係在
    96年4 月24日以前，惟本案被告係涉犯刑法第225 條第1 項
    之罪，且經本院宣告之刑度已逾有期徒刑1 年6 月，參諸前
    開規定意旨，本院自無從依中華民國96年罪犯減刑條例規定
    予以減刑，併此敘明。
據上論斷，應依刑事訴訟法第299 條第1 項前段，兒童及少年福
利法第70條第1 項前段，家庭暴力防治法第2 條第2 款，刑法第
第225條第1項，判決如主文。
本案經檢察官黃智炫到庭執行職務。
中    華    民    國   100    年    11    月    16    日
            刑事第十二庭    審判長法  官  郭瑞祥
                                  法  官  周莉菁
                                  法  官  簡婉倫
以上正本證明與原本無異。
如不服本判決應於收受送達後10日內向本院提出上訴書狀，其未
敘述上訴之理由者，並得於提起上訴後10日內向本院補提理由書
（均須按他造當事人之人數附繕本）「切勿逕送上級法院」。
                                  書記官  許千士
中    華    民    國   100    年    11    月    16    日
附錄本案論罪科刑法條：
中華民國刑法第225條第1項：
（乘機性交罪）
對於男女利用其精神、身體障礙、心智缺陷或其他相類之情形，
不能或不知抗拒而為性交者，處 3 年以上 10 年以下有期徒刑
。
兒童及少年福利法第70條第1項
成年人教唆、幫助或利用兒童及少年犯罪或與之共同實施犯罪或
故意對其犯罪者，加重其刑至二分之一。但各該罪就被害人係兒
童及少年已定有特別處罰規定者，不在此限。